臺灣高等法院高雄分院刑事裁定　　　　100年度聲再字第107號
再審聲請人
即受判決人　顏大堯
輔佐人即受
判決人之父　顏順來
上列聲請人因違反槍砲彈藥刀械管制條例案件，對於本院94年度
上更一字第275 號中華民國95年5 月29日確定判決（臺灣高雄地
方法院93年度訴字第1304號、臺灣高雄地方法院檢察署93年度偵
字第2889號、第3007號），聲請再審，本院裁定如下：
    主  文
再審之聲請駁回。
    理  由
一、聲請意旨略稱：(一)原確定判決略謂聲請人顏大堯於93年2 月
    2 日9 時許，在高雄市○○區○○路62巷「諾貝爾大樓」D
    棟10樓之2 ，自黃騰輝處收受附表一所示之具有殺傷力之火
    箭筒1 支，····，而扣案之附表一編號1 之火箭筒1 支
    ，經送內政部警政著刑事警察局以檢視法及X 光透視法鑑定
    結果，檢視彈體編號為BA1119，彈體內之底火、傳火管、噴
    嘴之點火藥杯、推進藥、引信及火箭彈彈頭內之炸藥均完整
    ，為結構完整之國造66軍用火箭彈，認屬槍砲彈藥刀械管制
    條例第4 條第1 項所列管槍砲之肩射武器。而本件聲請人所
    持系爭1 支火箭筒，緣起於訴外人陳毅中於88年5 月18日起
    至91年12月22日，在國防部聯勤第四地區支援指揮部南部地
    區彈藥庫旗山彈藥庫第二分庫擔任彈補士期間，接收保管7
    支未爆火箭筒，陳毅中於91年10、11月間，將3 支火箭筒委
    託蔡宗鴻載運出營區交付予楊智仁、黃騰輝、林青松等人處
    理，楊智仁、黃騰輝於93年2 月2 日將其中1 支火箭筒借給
    聲請人持有等情，有陳毅中涉販賣肩射武器罪，臺灣高等法
    院高雄分院94年度上重訴字第11號判決，與林青松涉販賣肩
    射武器罪，臺灣高等法院高雄分院97年度上更（一）字第17
    1 號判決，最高法院97年度臺上字第3554號判決所載犯罪事
    實可稽。(二)然查，本件火箭筒屬無法擊發底火之不發彈，且
    經查證，當初廢彈處理中心係以四分之一磅TNT 實施引爆銷
    燬等情，為聯勤第四地區支援指揮部南部地區彈藥庫95年2
    月23日隍研字第○九五○○○○七○九號函與94年2 月23日
    函所載明，查上述聯勤第四地區支援指揮部南部地區彈藥庫
    的二份函件，均係在本件95年5 月29日判決確定前已經存在
    ，而未經提出於本案確定判決中審理的文書，且其已敘明本
    件系爭火箭筒在實施引爆銷燬時，屬無法擊發底火之不發彈
    ，是見其無殺傷力至明，已確實足以動搖原確定判決，而得
    為聲請人無罪之判決，為再審理由之一、二。(三)次按判決以
    後成立之文書，其內容係根據另一證據作成，而該另一證據
    成立於事實審法院判決之前者，應認為有新證據之存在，如
    出生證明係根據判決前已存在之醫院病歷者所作成，存款證
    明係根據判決前已存在之存款帳簿所作成而言，最高法院75
    年臺上字第7151號判決可參。查聯勤第四地區支援指揮部南
    部地區彈藥庫96年1 月26日隍研字第096000049 號函謂：系
    爭火箭筒為制式軍用武器，因部隊訓練時無法正常擊發啟動
    火藥鏈，對目標物造成殺傷，故繳至旗山二分庫包材廠廢彈
    管制室特處理等情，該文書雖係作成於本案95年5 月29日判
    決確定之後，然其係依據91年間該部廢彈藥庫接收系爭7 支
    火箭筒當時的情形所作成，依上述意旨應認屬新證據，且其
    已證明系爭火箭筒為無法正常擊發之不發彈，足以動搖原確
    定判決，而為聲請人有利之判決，為再審理由之三。(四)又處
    理本件火箭筒拆解工作之南部地區彈藥庫未爆彈處理官劉家
    凱於鈞院94年度上重訴字第11號案件審理時結證稱：拆解的
    3 顆都是不發彈，就像槍，按下去撞針有撞擊底火，但沒有
    擊發作用的彈，六六火箭彈是肩射，按的時候，撞針有撞上
    去，但可能底火的啟動裝置撞上去沒有作用，可能底火失效
    ，不發彈通常都是這樣，這3 顆都有擊發過，是外單位繳過
    來的，作訓練時就是不發彈，所以繳過來，不發彈都是底火
    或構造有問題等語；所為其研判系爭火箭筒是不發彈之證詞
    ，亦足以動搖原確定判決，而為聲請人有利之判決，為再審
    理由之四。(五)末以，本件由訴外人陳毅中於軍中接收保管的
    7 支火箭筒，陳毅中將3 支火箭筒委由蔡宗鴻運出營區交付
    予楊智仁，黃騰輝、林青松等人處理，楊智仁、黃騰輝將其
    中一支火箭筒借給聲請人持有，除本案聲請人受有罪判決外
    ，陳毅中、林青松及楊智仁、黃騰輝等人均獲判無罪確定在
    案，足見本件確定判決確有違誤之處，輔佐人顏順來為聲請
    人之父親，本案明顯是冤案，攸關聲請人8 年有期徒刑的人
    身自由，若不為之平反，天下之不平、不明，莫此為甚，則
    司法如何信服於民，被澤於民。(六)上述之火箭筒屬無法擊發
    底火之不發彈，且經查證，當初廢彈處理中心係以四分之一
    磅TNT 實施引爆銷燬等情，為聯勤第四地區支援指揮部南部
    地區彈藥庫95年2 月23日隍研字第○九五○○○○七○九號
    函與94年2 月23日函所載明，且該資料確為楊智仁，黃騰輝
    販賣肩射武器無罪之主要論據，該2 函件係在貴院94年度上
    更(一)字第275 號判決確定前已經存在，未經提出於本案判決
    ，係本案事實審非待審酌之文書，致貴院上述2 判決確定，
    卻出現歧異之結論，聲請人並遭併科罰金400 萬元之不合理
    現象。如將本案之火箭筒套入上述判決及決議，火箭筒係事
    實審判決前已經存在，而聲請人之本案判決係95年5 月29日
    確定，94年2 月23日、95年2 月23日之2 紙文書係根據系爭
    火箭筒資料而作成。事實審法院未能及時援用審酌，係判決
    以後之文書，其內容係根據另一證據而作成，而該另一證據
    （火箭筒）係成立於事實審法院判決之前者，應認為有新證
    據之存在，確實足以動搖原確定判決，而得為聲請人無罪之
    判決。判決以後成立之文書，其內容係根據另一證據而作成
    ，而該另一證據係成立於事實審法院判決之前者，應認為有
    新證據之存在，再啟本案之程序云云，提出上述新證據，足
    認聲請人確應受無罪之判決，依刑事訴訟法第420 條第1 項
    第6 款，為再審理由，請准予再審等語。
二、按法院認為無再審理由者，應以裁定駁回之；經前項裁定後
    ，不得更以同一原因聲請再審，刑事訴訟法第434 條定有明
    文。經查再審聲請人前已經以同一理由，即「上述之火箭筒
    屬無法擊發底火之不發彈，且經查證，當初廢彈處理中心係
    以四分之一磅TNT 實施引爆銷燬等情，為聯勤第四地區支援
    指揮部南部地區彈藥庫95年2 月23日隍研字第○九五○○○
    ○七○九號函與94年2 月23日函所載明，且該資料確為楊智
    仁，黃騰輝販賣肩射武器無罪之主要論據」一節，聲請再審
    ，經本院於99年12月21日，以99年度聲再字第178 號裁定駁
    回，乃聲請人以同一原因再度聲請再審，依據上開規定，自
    屬不應准許。
三、更何況刑事訴訟法第420 條第1 項第6 款係規定「因發現確
    實之新證據，足認受有罪判決之人應受無罪、免訴、免刑或
    輕於原判決所認罪名之判決者。始得為受判決人之利益聲請
    再審。」，而上開聯勤第四地區支援指揮部南部地區彈藥庫
    95年2 月23日隍研字第○九五○○○○七○九號函雖內載：
    「經查證當初廢彈處理中心以1/4 磅TNT 實施引爆之火箭彈
    係無法擊發底火之不發彈」，以及94年2 月23日函之意旨，
    仍不足以否定本件原判決所認定：「而扣案之附表一編號1
    之火箭筒1 支，經送內政部警政署刑事警察局以檢視法及X
    光透視法鑑定結果，檢視彈體編號為BA1119，彈體內之底火
    、傳火管、噴嘴之點火藥杯、推進藥、引信及火箭彈彈頭內
    之炸藥均完整，為結構完整之國造66軍用火箭彈，認屬槍砲
    彈藥刀械管制條例第4 條第1 項所列管槍砲之肩射武器」，
    「並非報廢品，仍具強大殺傷力」之事實，自非屬確實之新
    證據。又聯勤第四地區支援指揮部南部地區彈藥庫96年1 月
    26日隍研字第096000049 號嗣後函謂：「系爭火箭筒為制式
    軍用武器，因部隊訓練時無法正常擊發啟動火藥鏈，對目標
    物造成殺傷，故繳至旗山二分庫包材廠廢彈管制室待處理」
    等情，最多僅能證明該火箭筒於部隊訓練時無法正常擊發啟
    動火藥鏈，對目標物造成殺傷，但因其彈體內之底火、傳火
    管、噴嘴之點火藥杯、推進藥、引信及火箭彈彈頭內之炸藥
    均完整，為結構完整之國造66軍用火箭彈，已如前述，亦不
    能因此即認不能以其他方式擊發啟動，即不能否定其殺傷力
    。另聲請人所指之劉家凱於本院94年度上重訴字第11號案件
    審理時具結證稱，其研判系爭火箭筒是不發彈之證詞一節，
    然此亦僅是其個人推測之詞，不能推翻本案原鑑定報告，亦
    不能因研判為不發彈，即認不能以其他方式擊發啟動，自無
    從因其證言即認聲請人有應受無罪判決之情形；至於其他被
    告陳毅中、林青松及楊智仁、黃騰輝等人均獲判無罪確定在
    案，僅是承審法院之認定不同，不能以他案之判決作為對本
    案聲請再審之依據，均應認為無再審理由。
四、據上論結，應依刑事訴訟法第434 條，裁定如主文。
中    華    民    國  100     年    9    月     8     日
                刑事第五庭    審判長法  官  曾永宗
                                    法  官  鍾宗霖
                                    法  官  任森銓
以上正本證明與原本無異。
如不服本裁定應於送達後5 日內向本院提出抗告狀。
中    華    民    國   100    年    9     月    8     日
                                    書記官  呂素珍